臺灣桃園地方法院刑事裁定　　　　　　 100年度聲再字第10號
聲　請　人
即受判決人　林慧娟
上列聲請人即被告因犯偽造文書等案件，不服本院合議庭中華民
國100 年4 月12日99年度訴字第928 號刑事確定判決，聲請再審
，本院裁定如下：
    主  文
再審之聲請駁回。
    理  由
一、聲請再審意旨略以：聲請人即被告林慧娟前因犯偽造文書等
    案件，經本院合議庭以99年度訴字第928 號判決判處應執行
    有期徒刑3 年，於100 年5 月16日確定在案。惟聲請人受雇
    於告訴人李忠治開設之浤辰廣告有限公司，擔任會計職務，
    聲請人與告訴人曾簽立確認書，其內容略為：「證明林慧娟
    於民國97年8 月5 日至98年06月10日為止，因為配合公司政
    策、遵從公司指示，以另類取款方式，由公司帳戶匯轉入其
    名下私人帳戶金額共新臺幣1,659,555 。其中包含：1.領取
    現金新臺幣＄76,456為支付會計事務所97年07月-97 年08月
    公司帳務費用、營業稅金。2.領取現金新臺幣＄4317 7元支
    付員工薪資（江仁豪＄20,791、鄭各享＄22,386均為97年12
    月薪資）。3.領取現金23,500支付員工薪資（王珍23 ,500
    為98年4 月獎金）。4.領取現金新臺幣25,602元支付公司勞
    保、健保、勞工退休金費用。5.領取現金七次交付李忠治先
    生並簽名簽收餘款項付款簽收簿，總計交付現金1,185, 011
    。、、、、、」，自上揭內容觀之，聲請人提領浤辰廣告有
    限公司款項之行為，告訴人均知情且同意聲請人提領，並無
    原審判決書所認詐欺或偽造文書之犯行，另該確認書係於98
    年6 月10日所簽立，正本由告訴人李忠治所持有，聲請人認
    該份確認書係事實審法院審理前以存在之證據，因聲請人業
    已與告訴人李忠治核對確認帳務無誤，始未妥善保管該份確
    認書，嗣聲請人因細故開罪於告訴人李忠治，於原審訴訟期
    間，遭逢至親亡故，忙於操辦喪事，不知該確認書收執於何
    處，致未及提出於法院憑為聲請人有利之證據，聲請人直至
    日前精神狀況較為穩定，整理房屋始尋獲上開所述之確認書
    ，然原審判決已告確定在案，因聲請人認此判決確定前已存
    在，於判決確定後始行發現之新證據即確認書（認具嶄新性
    ），確實足以始聲請人受無罪之判決（認具顯然性），爰據
    此聲請再審，懇請法院為准予再審之裁定，以維聲請人之清
    白並免冤獄云云。
二、按聲請再審，由判決之原審法院管轄，刑事訴訟法第426 條
    第1 項定有明文。又再審係對確定判決認定事實錯誤而設之
    救濟程序，應以確定判決為聲請再審之客體，始為適法。查
    聲請人因涉犯偽造文書等案件，經本院於100 年4 月12日以
    99年度訴字第928 號判決判處應執行有期徒刑3 年，於100
    年5 月16日確定在案，有判決書、臺灣高等法院被告前案紀
    錄表各1 份在卷供參，嗣聲請人業經送臺灣桃園地方法院檢
    察署執行，現於法務部矯正署桃園女子監獄執行中一節，復
    經本院調閱臺灣桃園地方法院檢察署100 年度執緝字第2491
    號執行卷宗無疑。是聲請人於原審判決確定後，具狀以向本
    院聲請再審，尚屬適法，合先敘明。
三、次按有罪之判決確定後，因發現確實之新證據，足認受有罪
    判決之人應受無罪、免訴、免刑或輕於原判決所認罪名之判
    決者，為受判決人之利益，得聲請再審，刑事訴訟法第420
    條第1 項第6 款定有明文。又按上開訴訟法第420 條第1 項
    第6 款規定所謂之「新證據」，係指該證據於事實審法院判
    決前已經存在，為法院、當事人所不知，不及調查斟酌，至
    其後始行發見，且就證據本身形式上觀察，固不以絕對不須
    經過調查程序為條件，但必須顯然可認為足以動搖原有罪確
    定判決，而為受判決人無罪、免訴、免刑或輕於原判決所認
    罪名之判決者為限。是受理聲請再審之最後事實審法院，應
    就聲請再審理由之所謂「新證據」，是否具備事實審判決前
    已經存在，為法院、當事人所不知，事後方行發見之「嶄新
    性」，及顯然可認足以動搖原有罪確定判決，應為無罪、免
    訴、免刑或輕於原判決罪名之「顯然性」二要件，加以審查
    ，為判斷應否准予開始再審之準據（最高法院85年度臺抗字
    第308 號裁定意旨參照）。
四、經查：
 (一) 所謂發見確實之新證據，提起再審，必須該項證據成立於確
    定判決前，不及發見，俟確定判決之後，始行發見而言，且
    該項證據足以動搖原確定判決者，始足當之。本件聲請人具
    狀所提出之新證據確認書，僅係影本，無正本可供核對，並
    辯稱正本係由告訴人李忠治持有云云。查聲請人所涉訟者關
    乎個人重大刑事責任，若該確認書確可資為聲請人有利之證
    據，為能積極維護自身之清白，理應於偵、審期間適時提出
    該確認書以供調查，倘聲請人辯以訴訟期間因家庭因素致無
    法順利尋獲庭呈為真，抑或確認書之正本確由告訴人收執無
    誤，其仍非不得以言詞向承辦之偵查檢察官或原審法院主張
    確認書存在一事，並請求法院諭請告訴人提交正本供參，然
    聲請人自檢察官偵查過程中迄至原審法院審理期間，竟均完
    全未曾提有該確認書存在，反迨判決確定後，始稱該項證據
    不及提出，並據此為有利之新證據而聲請再審，其真實性，
    實屬可疑。況該確認書若確屬實情且係重大事項，聲請人於
    原確定判決前，實難諉為不知，而聲請人於原審法院審理時
    ，顯已知有該項證據之存在一節，業經聲請人於再審聲請狀
    陳述明確，自無不及提出、調查前開資料之情形，是核亦與
    刑事訴訟法第420 條第1 項第6 款所規範「新證據」之要件
    即為事實審法院判決前已經存在，為法院、當事人所不知，
    不及調查斟酌，至其後始行發見之再審要件不符。
 (二) 又所謂確實之新證據，係指其證據之本身在客觀上可認為真
    實，勿須經過調查，即足以動搖原判決，使受刑人得受有利
    之裁判者而言，若在客觀上就其之真實性為如何，尚欠明瞭
    ，非經相當之調查，不能辨其真偽，即與確實新證據之「確
    實」含義不符，自難據為聲請再審之理由，最高法院85年度
    臺抗字第308 號、70年度臺抗字第161 號裁定意旨可資參照
    。查聲請人提出之確認書係影本，無正本可供核對，非經法
    院進行相當之調查程序，不能辨其真偽，本院認僅憑一紙真
    實性可疑之確認書，實難作為聲請人無涉詐欺及偽造文書犯
    行之證據；況本件聲請人據以聲請再審之確認書，經本院函
    詢告訴人，其回函稱：證物二（即本件聲請人據以聲請再審
    之確認書）本人確實從未知情，也並未看過此文件，實屬被
    告個人所偽照（按應為「造」之誤）」等語（見本院聲再卷
    第42頁）明確，則告訴人既認為無該確認書之存在，焉有可
    能提出該確認書之正本？是揆諸前揭說明，聲請人具狀提出
    之前開確認書無何顯然可認足以動搖原有罪確定判決之情形
    ，顯與刑事訴訟法第420 條第1 項第6 款所謂「新證據」之
    要件有別。
 (三) 至聲請人另提出之「98年元月份付款簽收簿」一紙，其內容
    記載1 月13日鄭各享、江仁豪分別以現金方式領取97年12月
    薪資＄22,386元、＄20,791元，並均於收款人欄簽章，以茲
    證明其提領浤辰廣告有限公司現金新臺幣43,177 元 之行為
    ，並非挪用公款，無何不法犯行存在等情，然原審法院就此
    部分事實，業已傳喚證人鄭各享於審理期日到庭具結證述：
    「印象中沒有被告所說拿錢給我這件事」等語（見原審卷第
    40頁背面至第41頁）明確，另證人江仁豪於偵查時證稱：「
    （問：就你印象所及，有無領過以現金方式支付之獎金？）
    沒有。（問：被告有無曾以現金支付獎金給你？）沒有。」
    等語（見偵查卷第244 頁）明確，且告訴人於偵查中亦證述
    ：「我給員工的薪水及獎金都是用轉帳，不可能付現。」等
    語（偵查卷第237 頁）綦詳，而認被告所辯不實，並認聲請
    人獨就97年12月江仁豪及鄭各享2 人之獎金以匯款至其帳戶
    ，再以提領現金之方式支付予江仁豪及鄭各享2 人，顯與常
    理有悖，復於判決書詳敘其不予採納聲請人抗辯之理由，是
    原審就此部分實無重要證據漏未審酌之情事可言，聲請人此
    部分聲請核與再審必須提出確實新證據之意義不符。
 (四) 末以，聲請人雖聲請傳喚告訴人、證人江仁豪及鄭各享，分
    別證明上開確認書及「98年元月份付款簽收簿」文件為真正
    云云，然查，聲請人所提之上揭二項據以聲請再審之證據，
    經核並不符合第420 條第1 項第6 款所謂「新證據」之要件
    ，已詳述如前，況該確認書之真正已為告訴人所否認如前（
    見本院聲再卷第42頁）；而證明該「98年元月份付款簽收簿
    」為真正之目的無非係為證明證人江仁豪及鄭各享曾自聲請
    人處取得告訴人李忠志以現金所發放之獎金一節，而證人江
    仁豪及鄭各享均已於原審明確證述聲請人未以領用現金之方
    式支付獎金等語（見原審卷第40頁背面至第41頁、偵查卷第
    237 頁），是聲請人聲請傳喚告訴人、證人江仁豪及鄭各享
    到庭作證，經核並無必要，附此敘明。
五、綜上所述，聲請人以不及提出原確定判決前已存在之事證即
    確認書爭執原確定判決認事用法存有違誤，而請求再審，經
    認聲請人於原審判決前即知有該事證存在，核與刑事訴訟法
    第420 條第1 項第6 款所謂「新證據」之要件不符。又聲請
    人所提之確認書非正本，其內容真實性尚屬有疑，實難憑為
    聲請人有利之證據；另聲請人檢附之付款簽收簿所欲證明之
    事實，亦已為原審調查明確，是聲請人未能提出符合再審理
    由之確實新證據，顯與刑事訴訟法第420 條第1 項第6 款所
    定之再審要件不符，而認聲請人本件聲請再審，殊屬無據，
    應予駁回，爰裁定如主文。
六、據上論斷，應依刑事訴訟法第434 條第1 項，裁定如主文。
中    華    民    國   100    年    12    月    28    日
                  刑事第五庭  審判長法  官  潘政宏
                                    法  官  石惠慈
                                    法  官  陳郁融
以上正本證明與原本無異。
如不服本裁定，應於裁定送達後5 日內向本院提出抗告狀。
                                    書記官  陳亭竹
中    華    民    國   100    年    12    月    29    日